【裁判字號】    89,訴,1884
【裁判日期】    891013
【裁判案由】    偽造文書
【裁判全文】
台灣台中地方法院刑事判決                        八十九年度訴字第一八八四號
    公  訴  人  臺灣臺中地方法院檢察署檢察官
    被      告  乙○○
                甲○○
右列被告因偽造文書案件，經檢察官提起公訴（八十九年度偵字第一七一三號、八
十九年度偵字第一二四七三號），本院判決如左：
    主  文
乙○○無罪。
甲○○連續行使偽造私文書，足以生損害於他人，處有期徒刑拾月。緩刑年。扣案
之遠傳電信門號ＳＩＭ卡陸張、偽造之丁○○、庚○○、己○○名義之遠傳電信行動
電話服務申請書藍色之客戶留存聯陸紙（含其上偽造之丁○○、庚○○、己○○簽名
合計陸枚）及白色之送交遠傳電信公司聯、紅色之代理商留存備查聯、黃色之經銷商
／門市／專櫃留存備查聯其上偽造之丁○○、庚○○、己○○簽名各壹枚，合計拾捌
枚均沒收。
    事  實
一、甲○○基於行使偽造私文書之概括犯意，明知先前由不詳姓名綽號「阿三」之成
    年男子因竊盜所得而交付之丁○○、庚○○、己○○之身分證影本及戊○○、辛○○二人之身分證正本（戊○○身分證係民國八十八年九月間，在臺中縣沙鹿鎮
    火車站前遺失；辛○○身分證則係八十八年十二月二十三日，在臺北市搭乘公車
    ，途經中山北路附近失竊）係屬來源不明之贓物，猶加以收受。並於八十九年六
    月二十日及同年月二十一日，持丁○○、庚○○、己○○之身分證影本，前往台
    中縣沙鹿鎮○○○路五三六號之瑋力通訊電話百貨行，佯裝已獲丁○○、庚○○
    及己○○三人之授權，而以渠等之名義，申請辦理遠傳電信公司之行動電話號碼
    各二組，共計六組：（丁○○）0000000000、0000000000
    、（庚○○）0000000000、0000000000、（己○○）00
    00000000、0000000000門號，並偽簽上開三人之姓名於遠傳
    公司行動電話服務申請表（申請表每份含白色之送交遠傳電信公司、藍色之客戶
    留存備查、黃色之經銷商／門市／專櫃留存備查及紅色之代理商留存備查等共四
    聯），致瑋力通訊電話百貨行服務人員陷於錯誤，而將上開六組門號之ＳＩＭ卡
    交付予甲○○，足以損害於遠傳電信公司對於行動電話管理之正確性，及丁○○
    、庚○○及己○○之權益。嗣於八十九年六月二十二日晚上八時許，在台中市○○路與安和路口為警查獲，並扣得戊○○、辛○○之身分證正本各一張、前揭遠
    傳電信公司申請書六紙及遠傳電信門號ＳＩＭ卡六張。
二、案經臺中市警察局第二分局報告臺灣臺中地方法院檢察署檢察官偵查起訴。
    理  由
壹、被告甲○○部分：
一、右揭事實業據被告甲○○於警訊、偵審中坦承不諱，核與被害人丁○○、庚○○
    、己○○、戊○○及辛○○指述情節相符，復有贓物認領保管單一紙、辛○○之
    身分證正、反面影本一紙、遠傳公司行動電話服務申請表六紙附卷可稽及遠傳電
    信門號ＳＩＭ卡六張扣案足稽，事證明確，被告甲○○犯行洵堪認定。
二、核被告甲○○冒名填載遠傳電信公司行動電話服務申請書後，持以行使請領行動
    電話門號之行為，係犯刑法第二百十六條、第二百十條之行使偽造私文書罪，其
    收受丁○○、庚○○、己○○之身分證影本及戊○○、辛○○二人之身分證正本
    ，係犯刑法第三百四十九條第一項之收受贓物罪。又被告甲○○偽造丁○○、庚○○、己○○署押，為偽造行動電話服務申請書（私文書）之部分行為，而其偽
    造私文書之低度行為復為行使之高度行為所吸收，均不另行論罪。再被告甲○○
    係於八十九年六月二十日及二十一日，二日內先後三次，於相同地點冒名偽造申
    請書申請行動電話門號，偽造之名義人不同，其前後三次行為，時間相距非遠，
    犯意概括，並觸犯基本構成要件相同之罪名，應依連續犯論以一罪，並加重其刑
    。被告甲○○以一行為收受丁○○、庚○○、己○○之身分證影本及戊○○、辛○○二人之身分證正本等贓物，係同時觸犯數罪名，屬想像競合，應從一重處斷
    。又被告甲○○所犯收受贓物罪與連續行使偽造私文書罪間，有方法結果之牽連
    關係，應依刑法第五十五條規定從一重之連續行使偽造私文書罪處斷。公訴人認
    被告甲○○就收受戊○○、辛○○二人之身分證正本部分，因尚未著手申請行動
    電話門號，認係另涉有刑法第三百四十九條第一項之收受贓物罪嫌，而與行使偽
    造私文書罪間，係犯意各別，行為互殊，而應分論併罰。經查：被告甲○○供述
    其係同時將丁○○、庚○○、己○○之身分證影本及戊○○、辛○○二人之身分
    證正本等贓物予以收受，是其行為應僅論以刑法第三百四十九條第一項收受贓物
    罪之單純一罪，從而被告甲○○收受戊○○、辛○○二人之身分證正本之所為，
    即不另成立刑法第三百四十九條第一項之收受贓物罪，公訴人前述認定，容有誤
    會，附此敘明。爰審酌被告甲○○因年輕識淺而一時失慮，偽造行動電話門號之
    申請表以聲請行動電話門號，恐造成被害人背負電信費用債務之危險，惟念及其
    於事後坦承犯行，知所悔悟，尚未造成被害人實害之發生等一切情狀，量處如主
    文所示之刑，以示懲儆。末查被告甲○○前未曾受有期徒刑以上刑之宣告，此有
    台灣台中地方法院檢察署刑案資料查註紀錄表一紙在卷可按，被告甲○○於本次
    犯罪後，已坦承部分犯行，態度尚稱良好，其經此科刑之教訓，當知惕勵，而無
    再犯之虞，本院因認被告甲○○所受上開刑之宣告，以暫不執行為適當，爰併宣
    告緩刑三年，以啟自新。扣案之遠傳電信門號ＳＩＭ卡六張，係被告甲○○所有
    ，且為犯罪所得，偽造之丁○○、庚○○、己○○名義之遠傳電信行動電話服務
    申請書藍色之客戶留存聯六紙，為被告所有供犯罪所用之物，另申請書上偽造之
    丁○○、庚○○、己○○簽名（連同未扣案遠傳電信行動電話服務申請書之白色
    之送交遠傳電信公司聯、紅色之代理商留存備查聯、黃色之經銷商／門市／專櫃
    留存備查聯），均應依法宣告沒收。
三、公訴意旨另以被告甲○○前述冒用丁○○、庚○○、己○○名義填載申請書，申
    請行動電話門號之行為，係使瑋力通訊電話百貨人員及遠傳電信公司陷於錯誤，
    以取得免付通話費用之利益，嗣因未及交付乙○○撥打使用即遭警查獲，其獲取
    不法利益之意圖始未得逞，而認被告此部分行為另犯刑法第三百三十九條第三項
    、第二項之詐欺得財產上不法利益未遂罪，並與其前述有罪部分有方法結果之牽
    連關係云云。惟查被告上開冒用丁○○、庚○○、己○○之名義申請行動電話門
    號之行為固屬事實，已如前述，惟被告否認於申請門號後有使用撥打之行為，而
    公訴人亦未認被告已有撥打所申請取得門號之行為，否則如已撥打使用，即已獲
    得通話服務之不法利益，無所謂其得利尚未得逞之問題，且單純冒名申請門號，
    其設定費仍係行為人自繳，行動電話亦係行為人自行購置，在其尚未持以撥打前
    ，尚難認已有為獲取得免付費使用之利益而對電信公司已有施用詐術之行為，因
    此冒用他人姓名申請行動電話門號撥打，雖非不得構成詐欺犯行，惟必俟已有持
    以撥打之行為時，始可認有詐術之著手，在此之前，尚難認與詐欺行為相當。而
    本件並無證據足以認定被告甲○○確於申請取得門號之後已有撥打使用之事實，
    且公訴人亦同此認定，則被告甲○○單純冒用他人姓名填寫申請書申請門號，未
    持以撥打即遭查獲之行為，因尚無著手施用詐術之行為，應不構成詐欺得利未遂
    ，惟公訴人既認被告此部分行為與其前述有罪部分有牽連犯之裁判上一罪關係，
    則依審判不可分之原則，故不另為無罪之諭知。
貳、被告乙○○部分：
一、公訴意旨略以：乙○○與甲○○二人，共同基於為自己不法利益之概括犯意聯絡
    ，由甲○○於八十九年六月二十日及同年月二十一日，連續持先前由乙○○在臺
    中市○○路○段一二一號大樓內，交付之丁○○、庚○○及己○○等人國民身分
    證影本，前至瑋力通訊電話百貨，施用詐術，冒用丁○○、庚○○及己○○三人
    之名義，在遠傳公司行動電話服務申請書上，陸續偽簽前開三人之署名，偽造總
    計六張之申請書後，行使交付與不知情之瑋力通訊電話百貨人員後，使上開人員
    陷於錯誤，而分次交付遠傳公司上開六張門號卡，足生損害於丁○○、庚○○、
    己○○及遠傳公司，以圖獲取免付上開使用電話費用之不法利益，然因未及交付
    乙○○撥打使用即為警查獲而未遂。又甲○○明知乙○○交付囑其冒名申請電話
    用之戊○○、辛○○二人之身分證正本，為來源不明之贓物，猶加以收受。嗣甲○○尚未著手申請，即於八十九年六月二十二日晚間八時許，在臺中市○○路與
    安和路口為警查獲，並自甲○○身上起出戊○○、辛○○之身分證正本各一張、
    前揭遠傳公司申請書六紙及易通卡六張等物扣案。因認被告乙○○與被告甲○○
    共同涉犯刑法第二百十六條、第二百十條之行使偽造私文書罪及同法第三百三十
    九條第三項、第二項之詐欺得利未遂罪等罪嫌云云。
二、公訴人認被告乙○○涉有前開行使偽造文書及詐欺得利未遂罪嫌，無非以共同被
    告甲○○之自白、上開附卷證物及扣案證物為其論據，惟被告乙○○因於偵查庭
    中經傳喚未到庭，故無任何陳述。然本院審理中訊據被告乙○○堅詞否認有何上
    開犯行，辯稱：因其之前係向壬○○購買行動電話卡，而壬○○所向之申請的通
    訊行為警查獲，遂向其介紹賣主甲○○。其係向甲○○以一萬元之代價購買十張
    行動電話卡，並非提供身分證予甲○○去辦理行動電話門號等語。
三、按犯罪事實應依證據認定之，無證據不得推定其犯罪事實，刑事訴訟法第一百五
    十四條定有明文。又被告之自白，不得作為有罪判決之唯一證據，仍應調查其他
    必要之證據，以察其是否與事實相符，同法第一百五十六條第二項亦有明文。故
    共同被告所為不利於己之供述，固得採為其他共同被告犯罪之證據，惟此項不利
    之供述，仍應調查其他必要之證據，以察其是否與事實相符，自難專憑此項供述
    ，為其他共同被告犯罪事實之認定，最高法院三十一年上字第二四二三號及四十
    六年台上字第四一九號判例即本此旨，可資參照。經查，被告乙○○於本院八十
    九年九月十五日調查時供述：「甲○○被抓線索是我提供的，本來電信警察第二
    分隊是佈線要抓壬○○，但是只有抓到電信行的老闆，沒有抓到壬○○，壬○○
    因風聲很緊，他沒有繼續作就交給甲○○，之前我偽造文書被抓到，林榮輝（實
    係丙○○）警員要我配合找出申請王八卡的人，我有告訴他是甲○○，我們在八
    十九年六月二十二日下午三、四點與甲○○約在白雪舞廳後的停車場見面，後因
    甲○○車壞掉，改約在安和路與中港路口的超商見面，這段期間我都有跟警員聯
    絡，所以警察才會前往查獲，剛不敢當面對質，是怕壬○○對我小孩不利，事後
    他們有懷疑是我去報警的，因為聯絡時只有我知道，壬○○曾在電話語音信箱留
    言口氣很不好，我跟壬○○買過四、五次，也有向壬○○買去給朋友過，連朋友
    大約有七次，有二張卡是一拿來就不能打了，我向甲○○拿過四張，後面六張沒
    有拿到就被查獲，因為甲○○說十張比較便宜，一張一千元，否則依照慣例一張
    最少一千五。」等語，核與證人即台中電信警察局第二中隊警員丙○○到庭證述
    ：「當時是乙○○提供線索，他告訴我有人在冒名申請行動電話卡在交易，我接
    獲線報後就在中港路與安和路口查獲甲○○，乙○○只提供我們線索，之前我們
    有偵辦一件冒名申請行動電話卡，主嫌是乙○○，他有坦承，並說要配合我們去
    抓那些冒名申請的人，當時他並沒有說循線要查獲的人是賣王八卡給他的人。」
    等語大致相符，是被告乙○○若有他人之身分證，即可自行持該身分證前往通訊
    行申請行動電話門號卡，無須再花費假手他人申請；且若其係交付身分證予被告
    甲○○之人，則其乃係與被告甲○○共同犯罪之人，在其未自白或自首犯罪之情
    況下，豈有提供線索與警方，期待甲○○落網，而間接入自己於罪之理？再證人
    壬○○雖於本院八十九年九月十五日審理中證述：「我與乙○○之前有仇係，他
    在遊藝場曾跟我借錢，我不借他，所以他懷恨在心，我沒有賣王八卡給乙○○，
    我有介紹甲○○與乙○○認識，我有看過乙○○拿七、八張身分證給甲○○，有
    些正本有些影本，不曉得做何用。」等語，惟證人壬○○既與被告乙○○間有過
    仇隙，是其證言之可信度即有可疑。另被告甲○○於本院八十九年八月十四日調
    查中曾供述係壬○○說他朋友（指乙○○）要請人幫他辦手機門號等語，惟壬○○卻到庭為上揭不曉得乙○○交給甲○○七、八張身分證之用途何在之證詞，是
    共同被告甲○○此部分不利被告乙○○之供述，尚難採信。又被告乙○○究係在
    被告甲○○辦妥申請後，再以每張一千元之代價向其購買，抑或以每張一千元之
    酬勞唆使被告甲○○代其申辦，雖據被告甲○○於警訊中供承：係一位綽號「阿
    三」將他人身分證交予其申請，每申請一個門號即可得到一千元代價等語，並於
    初次偵查中供承：其已成年之朋友綽號「阿山」之人在台中市○○路大中華電玩
    店大樓裡交付他人之身分證予其辦理申請行動電話門號等語，再於最後一次偵查
    中經檢察官提示乙○○之身分證影本及口卡後，供述：係「阿三」即乙○○，是
    乙○○交予其他人之身分證等語甚明，且其於本院審理中亦為相同之供述，惟遍
    查全卷及所附證物，除可證明被告甲○○確有為前揭之犯行外，而就被告乙○○
    所涉公訴人所指之犯行部分，僅有共同被告甲○○所為之不利己之供述，可為不
    利被告乙○○之證詞，此外，並查無其他積極證據足認被告乙○○確有公訴人所
    指之上揭犯行，被告乙○○犯罪即屬不能證明，自應依法為無罪之諭知。
據上論斷，應依刑事訴訟法第二百九十九條第一項前段、第三百零一條第一項，刑法
第五十六條、第二百十六條、第二百十條、第三百四十九條第一項、第五十五條、第
七十四條第一款、第三十八條第一項第二款、第三款、第二百十九條，罰金罰鍰提高
標準條例第一條前段，判決如主文。
本案經檢察官陳順昌到庭執行職務。
中      華      民      國    八十九    年      十      月     十三     日
                                臺灣臺中地方法院刑事第四庭
                                        法  官  許 月 馨
右正本證明與原本無異。
如不服本判決，應於判決送達後十日內向本院提出上訴狀，上訴於臺灣高等法院臺中
分院( 須附繕本 )。
                            書記官
中      華      民      國    八十九    年      十      月     十三     日
附錄本案所犯法條全文
刑法第二百十條：
偽造、變造私文書，足以生損害於公眾或他人者，處五年以下有期徒刑。
刑法第二百十六條
行使第二百十條至第二百十五條之文書者，依偽造、變造文書或登載不實事項或使登
載不實事項之規定處斷。
刑法第三百四十九條第一項：
收受贓物者，處三年以下有期徒、拘役或五百元以下罰金。


司法院資訊處製作；財團法人民間司法改革基金會備份。
